【裁判字號】    98,訴,4486
【裁判日期】    991011
【裁判案由】    稅捐稽徵法
【裁判全文】
臺灣板橋地方法院刑事判決              98年度訴字第4486號
聲  請  人  臺灣板橋地方法院檢察署檢察官
被      告  甲○○
上列被告因違反稅捐稽徵法案件，經檢察官聲請簡易判決處刑（
97年度偵字第31178 號），本院改依通常程序審理，被告於準備
程序就被訴事實為有罪之陳述，經合議庭裁定由受命法官獨任進
行簡式審判程序，並判決如下：
    主  文
甲○○犯稅捐稽徵法第四十三條第一項之幫助逃漏稅捐罪，處有
期徒刑伍月，如易科罰金，以銀元佰元即新臺幣玖佰元折算壹
日，減為有期徒刑貳月又拾伍日，如易科罰金，以銀元佰元即
新臺幣玖佰元折算壹日。
    事  實
一、甲○○於民國91年10月28日與丁國生（所涉稅捐稽徵法第47
    條第1 款逃漏稅捐罪部分，另經本院判處有期徒刑5 月，減
    為有期徒刑2 月又15日確定）共同成立址設臺北市○○市○
    ○路一段111 號1 樓之金昇國際股份有限公司（下稱金昇公
    司），由丁國生出名擔任金昇公司之代表人，甲○○則負責
    實際業務之執行，其明知金昇公司並無向附表二所示之易網
    達康數位科技有限公司等進貨之事實，竟自92年4 月至93年
    4 月間，基於幫助金昇公司逃漏稅捐之犯意，向附表二所示
    之公司，取得不實進項統一發票，作為會計上之進項憑證，
    並指示金昇公司不知情之會計人員持以向財政部臺灣省北區
    國稅局申報營業稅，以此不正方法逃漏金昇公司之營業稅共
    計新臺幣（下同）583,470 元，足以生損害於稅捐稽徵機關
    對於核課稅捐之正確性。
二、案經臺灣板橋地方法院檢察署檢察官自動檢舉偵查後聲請以
    簡易判決處刑。
    理  由
一、按被告甲○○所犯係死刑、無期徒刑、最輕本刑為3 年以上
    有期徒刑以外之罪，其於準備程序就被訴事實為有罪之陳述
    ，經本院告知簡式審判程序之旨，並聽取其與檢察官之意見
    後，認無不得或不宜改依簡式審判程序進行之情事，依刑事
    訴訟法第273 條之1 第1 項規定，裁定由受命法官獨任進行
    簡式審判程序，合先敘明。
二、上揭事實，業據被告於本院審理中坦承不諱，核與證人丁國
    生於偵查中所述情節大致相符，並有財政部臺灣省北區國稅
    局查緝案件稽查報告、申報書、營業稅年度資料查詢進項來
    源明細資料、營業人進項交易對象彙加明細表、進項來源不
    實統一發票專案申請調檔統一發票查核清單、經濟部中部辦
    公室95年11月15日經中三字第09530990520 號函暨所附金昇
    公司設立及歷次變更登記資料、財政部臺灣省北區國稅局95
    年3 月17日北區國稅審四字第0950015767號刑事案件移送書
    、財政部臺灣省中區國稅局東山稽徵所93年11月15日中區國
    稅東山三字第0930021714號刑事案件移送書、財政部臺北市
    國稅局93年7 月9 日財北國稅法字第0930 203725 號刑事案
    件移送書、財政部高雄市國稅局95年2 月23日財高國稅審三
    字第0950000045號刑事案件移送書、財政部臺灣省南區國稅
    局臺南市分局93年12月30日南區國稅南市三字第0930032126
    號刑事案件移送書、財政部臺灣省北區國稅局95年8 月31日
    北區國稅審四字第0950021144號刑事案件移送書、財政部臺
    灣省中區國稅局東山稽徵所93年10月6 日中區國稅東山三字
    第09 30019407 號刑事案件移送書、財政部臺灣省北區國稅
    局94年11月9 日北區國稅審四字第0940031666號刑事案件移
    送書各1 份在卷可稽，足認被告自白與事實相符，洵堪採為
    論罪科刑之依據，其犯行堪以認定，應予依法論科。
三、論罪科刑：
（一）被告行為後，刑法業於94年2 月2 日經總統以華總一義字
      第09400014901 號令修正公布，並於95年7 月1 日施行（
      下稱現行刑法，94年2 月2 日修正前之刑法簡稱舊刑法）
      ，現行刑法第2 條第1 項之規定，係規範行為後法律變更
      所生新舊法律比較適用之準據法，於現行刑法施行後，自
      應適用現行刑法第2 條第1 項之規定為「從舊從輕」之比
      較。查舊刑法第41條第1 項前段規定易科罰金之折算標準
      ，係「得以1 元以上3 元以下折算1 日，易科罰金。」且
      依廢止前罰金罰鍰提高標準條例第2 條前段規定，就其原
      定數額提高為1 百倍折算1 日，即以銀元3 百元（即新臺
      幣9 百元）折算為1 日。惟現行刑法第41條第1 項前段則
      將易科罰金之折算標準提高為得以新臺幣1 千元、2 千元
      或3 千元折算1 日，易科罰金。經比較結果，以舊刑法之
      規定，較有利於被告，自應適用被告行為時即修正前刑法
      之相關規定諭知易科罰金之折算標準，先予敘明。
（二）稅捐稽徵法第47條第1 款所定，公司法規定之公司負責人
      應受處罰，係自同法第41條轉嫁而來，非因身分成立之罪
      ，此一處罰主體專指公司法規定之公司負責人而言；倘非
      公司之負責人，即非轉嫁之對象，縱有參與逃漏稅捐之行
      為，應適用特別規定，成立同法第43條第1 項之幫助逃漏
      稅捐罪（最高法院75年臺上字第6183號判例、89年臺上字
      第1642號判決要旨參照）。是核被告所為，係犯稅捐稽徵
      法第43條第1 項幫助逃漏稅捐罪。原檢察官認被告所犯係
      稅捐稽徵法第41條、第47條第1 款之負責人為納稅義務人
      以不正當方法逃漏稅捐罪，雖有誤會，惟此業經公訴人於
      本院審理中當庭更正，且無影響事實之同一性，本院自得
      依更正後之法條予以審理。爰審酌被告取得內容不實之發
      票，交予金昇公司申報稅捐，藉以幫助金昇公司逃漏稅捐
      ，影響國家課稅之正確性及公平性，實有可議，惟念其犯
      後坦認犯行，復無經法院判刑之前科，有臺灣高等法院被
      告前案紀錄表1 份在卷可考，兼衡其犯罪之動機、目的、
      手段、生活狀況、品行、智識程度、所幫助逃漏稅捐之金
      額等一切情狀，量處如主文所示之刑，並諭知易科罰金之
      折算標準。末按「中華民國九十六年罪犯減刑條例」業經
      總統於96年7 月4 日公布，同年7 月16日施行，本件被告
      犯罪時間，係在96年4 月24日以前，且其所犯罪名與宣告
      刑，經核符該條例第2 條第3 款規定，且無第3 條所列不
      予減刑之情形，本件即應於減刑後，依同條例第7 條規定
      於判決主文同時諭知其宣告刑及減得之刑，併就其經減得
      之刑，諭知易科罰金之折算標準，以示懲儆。
據上論斷，應依刑事訴訟法第452 條、第273 條之1 第1 項、第
299 條第1 項前段，稅捐稽徵法第43條第1 項，刑法第2 條第
1 項前段、第11條前段，修正前刑法第41條第1 項前段，廢止前
罰金罰鍰提高標準條例第2 條，現行法規所定貨幣單位折算新臺
幣條例第2 條，中華民國九十六年罪犯減刑條例第2 條第1 項第
3款、第7 條，判決如主文。
本案經檢察官陳怡親到庭執行職務。
中    華    民    國    99    年    10    月    11    日
                  刑事第二十三庭  法  官  黃苙荌
上列正本證明與原本無異。
如不服本判決，應於判決送達後10日內敘明上訴理由，向本院提
出上訴狀 (應附繕本) ，上訴於臺灣高等法院。其未敘述上訴理
由者，應於上訴期間屆滿後20日內向本院補提理由書「切勿逕送
上級法院」。
                                  書記官  朱烈稽
中    華    民    國    99    年    10    月    12    日
┌──────────────────────────────────────────┐
│附表：                                                                              │
├──┬─────────────┬─────┬──────┬──────┬─────┤
│編號│公司名稱                  │發票日期  │張數        │進項金額    │稅額      │
├──┼─────────────┼─────┼──────┼──────┼─────┤
│1   │易網達康數位科技有限公司  │92年10月  │VU00000000  │合計        │合計      │
│    │                          │92年10月  │VU00000000  │1,523,600   │76,180    │
│    │                          │92年10月  │VU00000000  │            │          │
│    │                          │92年10月  │VU00000000  │            │          │
│    │                          │92年10月  │VU00000000  │            │          │
│    │                          │92年10月  │VU00000000  │            │          │
│    │                          │92年10月  │VU00000000  │            │          │
│    │                          │92年10月  │VU00000000  │            │          │
│    │                          │92年10月  │VU00000000  │            │          │
├──┼─────────────┼─────┼──────┼──────┼─────┤
│2   │津茂科技有限公司          │92年10月  │VW00000000  │426,500     │21,325    │
├──┼─────────────┼─────┼──────┼──────┼─────┤
│3   │神隱資訊股份有限公司      │92年12月  │WW00000000  │合計        │合計      │
│    │                          │92年12月  │WW00000000  │7,226,235   │361,312   │
│    │                          │92年12月  │WW00000000  │            │          │
│    │                          │92年12月  │WW00000000  │            │          │
│    │                          │92年12月  │WW00000000  │            │          │
│    │                          │92年12月  │WW00000000  │            │          │
│    │                          │92年12月  │WW00000000  │            │          │
│    │                          │92年12月  │WW00000000  │            │          │
│    │                          │93年2 月  │XW00000000  │            │          │
│    │                          │93年2 月  │XW00000000  │            │          │
├──┼─────────────┼─────┼──────┼──────┼─────┤
│4   │尚俗五金百貨商行          │92年12月  │WU00000000  │198,500     │9,925     │
├──┼─────────────┼─────┼──────┼──────┼─────┤
│5   │富吉米國際行銷股份有限公司│92年11月  │WU00000000  │81,100      │4,055     │
├──┼─────────────┼─────┼──────┼──────┼─────┤
│6   │風堤室內設計有限公司      │93年4月   │YU00000000  │155,500     │7,775     │
├──┼─────────────┼─────┼──────┼──────┼─────┤
│7   │聯力科技有限公司          │92年11月  │WU00000000  │合計        │合計      │
│    │                          │92年11月  │WU00000000  │1,070,000   │53,500    │
├──┼─────────────┼─────┼──────┼──────┼─────┤
│8   │翰瑒企業有限公司          │92年11月  │WU00000000  │239,640     │11,982    │
├──┼─────────────┼─────┼──────┼──────┼─────┤
│9   │嵐信科技股份有限公司      │92年4月   │SW00000000  │302,818     │15,141    │
├──┼─────────────┼─────┼──────┼──────┼─────┤
│10  │田沅科技股份有限公司      │93年3月   │YY00000000  │合計        │合計      │
│    │                          │93年3月   │YY00000000  │1,796,070   │89,804    │
│    │                          │93年3月   │YY00000000  │            │          │
├──┼─────────────┴─────┼──────┼──────┼─────┤
│合計│                                      │30          │13,019,963  │650,999   │
└──┴───────────────────┴──────┴──────┴─────┘
附錄本案論罪科刑法條：
稅捐稽徵法第43條第1 項
教唆或幫助犯第41條或第42條之罪者，處3 年以下有期徒刑、拘
役或科新臺幣6 萬元以下罰金。

司法院資訊處製作；財團法人民間司法改革基金會備份。
